臺灣高等法院刑事判決
110年度上訴字第1774號
上  訴  人  
即  被  告  邵守榮


上列上訴人即被告因傷害案件，不服臺灣士林地方法院110年度
訴字第20號，中華民國110年3月11日第一審判決（起訴案號：臺
灣士林地方檢察署109年度調偵字第1094號），提起上訴，本院
判決如下：
    主  文
上訴駁回。
    犯罪事實
一、邵守榮與張國檳（其傷害犯行業經原審判處拘役50日確定）
    前互有嫌隙，邵守榮於民國109年5月22日18時許，在臺北市
    ○○區○○○路0段00巷00號1樓附近，基於傷害之犯意，接續以
    徒手毆打、雨傘揮擊張國檳之身體，致張國檳受有左臉左頸
    挫擦傷、左眼挫傷併角膜擦傷等傷害（邵守榮亦受有左前臂
    、右肘、右胸及左頸挫傷等傷害）。
二、案經張國檳訴由臺北市政府警察局內湖分局報告臺灣士林地
    方檢察署檢察官偵查起訴。
    理  由
一、證據能力部分：
    本案據以認定被告邵守榮犯罪之供述證據（詳如後述），其
    中屬於傳聞證據之部分，檢察官、被告在本院審理時均未爭
    執其證據能力，復經本院審酌認該等證據之作成無違法、不
    當或顯不可信之情況，其他非供述證據亦查無公務員違背法
    定程序而取得之情事，依刑事訴訟法第158條之4反面解釋、
    第159條至第159條之5規定，均有證據能力。
二、認定犯罪事實所憑之證據及理由：
    訊據被告固坦承有於上開時地，與告訴人張國檳發生爭執並
    有肢體接觸；惟矢口否認有何傷害犯行，辯稱：當時是告訴
    人攻擊我、往我身上撞，我才用手阻擋、抱住他的頭，我沒
    有主動攻擊、毆打他，他的傷勢不是我造成的云云。經查：
  ㈠被告與告訴人前互有嫌隙，且於前揭時地發生爭執，告訴人
    有以徒手毆打、雨傘揮擊被告，被告亦有以手環抱扣住告訴
    人之頭部，告訴人於衝突後不久即至醫院驗傷，經診斷受有
    左臉左頸挫擦傷、左眼挫傷併角膜擦傷之傷害等情，業據被
    告坦認在卷（見原審訴卷第25頁；本院卷第73頁），並有告
    訴人之三軍總醫院附設民眾診療服務處診斷證明書1份（見
    偵卷第25頁）、告訴人頭部受傷照片2張（見調偵卷第28頁
    ）、監視器錄影光碟1片暨影像擷圖5張（見偵卷第29至33頁
    ，監視器錄影光碟置於偵卷光碟片存放袋內）、原審勘驗筆
    錄1份及勘驗擷圖20張等在卷可稽（見原審訴卷第61至63、7
    5至84頁），是此部分之事實，首堪認定。
  ㈡證人即告訴人於警詢及偵訊時證稱：我有跟被告相互推擠及
    毆打，且被告在推擠過程中有用手挖我的眼睛，導致我的左
    眼受傷等語（見偵卷第10至11、85頁）。而上開衝突過程，
    經原審當庭勘驗現場監視器錄影畫面結果：
　⒈於00時03分59秒至00時04分47秒間，被告與告訴人持續在爭
    執，00時04分48秒時，被告貼近告訴人。
　⒉於00時05分06秒時，告訴人先以左手推擠被告，接著連續大
    力推撞被告上半身，並將被告撞擊至馬路左側；於00時05分
    12秒時，被告放下手中雨傘，用手肘環抱扣住告訴人的頭，
    兩人扭打在一起；於00時05分16秒時，可見告訴人因遭被告
    以手扣住頭而往左側彎腰，持續至00時05分23秒時，兩人始
    暫時分開，接著告訴人走回大門，被告拿起地上之雨傘跟隨
    在後。
　⒊於00時05分29秒時，被告又跟告訴人講話；於00時05分34秒
    時，被告往剛剛衝突的地點方向走，用手持雨傘指著該處，
    隨後又返回告訴人所在位置；於00時05分40秒時，被告小跑
    步往告訴人方向衝去，並以右手揮拳毆打告訴人身體，告訴
    人隨後抓住被告的手，於00時05分44秒時，告訴人則以右手
    朝被告臉部揮擊，接著手持雨傘往被告左臂及上半身揮擊數
    次，於此同時被告亦拿起雨傘朝告訴人頭部大力揮擊數次，
    於00時05分50秒時，被告伸出左手臂，告訴人則用雨傘用力
    朝被告左手臂揮擊2次；於00時05分53秒時，告訴人再次朝
    被告左手臂用雨傘揮擊，並用手往被告身體撞去，將被告推
    至馬路左側，過程中可見被告亦有用手擊中告訴人之臉部，
    後兩人持續扭打。
　　有原審勘驗筆錄及擷圖在卷可憑（見原審訴卷第62至63、77
    至83頁），核與告訴人上開證述情節及其所受傷勢相符。足
    認告訴人所受前開傷害確係遭被告以徒手毆打、雨傘揮打身
    體所致，被告辯稱伊沒有攻擊告訴人云云，顯不可採，其傷
    害之犯行，堪以認定。
  ㈢被告雖辯稱伊只有隔擋及抱住告訴人頭部，所為不會造成上
    開傷勢云云；然告訴人於衝突後不久之同日18時51分許至三
    軍總醫院附設民眾診療服務處就診，經醫師診斷結果，其受
    有左臉左頸挫擦傷、左眼挫傷併角膜擦傷，有該診斷證明書
    附卷可稽，確與被告上開「以手肘環抱、扣住告訴人的頭、
    扭打、拿起雨傘朝告訴人頭部大力揮擊數次、用手擊中告訴
    人之臉部、持續扭打」等傷害行為可能造成之傷勢情形相符
    ，而二人近身扭打，被告以手肘扣住告訴人頭部，更以手擊
    中其臉部，因此傷及告訴人臉、頸、眼睛，並無何悖於情理
    之處，足認被告之傷害行為，確實造成告訴人受有上開傷勢
    。又被告雖辯稱係告訴人一直往伊身上撞、攻擊，伊僅以手
    阻擋，並未主動攻擊告訴人云云；惟正當防衛必須對於現在
    不法之侵害始得為之，侵害業已過去，即無正當防衛可言。
    故侵害已過去後之反擊行為，因其本即有傷害之犯意存在，
    自無主張防衛權之餘地。查本案衝突過程，在二人持續爭執
    後，最初雖係告訴人先行以左手推擠、身體推撞被告（見原
    審訴卷第62頁之勘驗筆錄），但被告隨後即以手肘環抱、扣
    住告訴人頭部約11秒（00時05分12秒至00時05分23秒），在
    二人暫時分開後，告訴人已停止傷害行為，但被告隨後又主
    動朝告訴人方向衝去（00時05分40秒），並以右手揮拳毆打
    告訴人臉部及持雨傘朝告訴人頭部大力揮擊數次，已如前述
    ，難認於告訴人停止傷害行為後，被告主動朝告訴人揮拳毆
    打、持雨傘揮擊等舉動，主觀上係單純基於防衛之意思所為
    ，且客觀上被告所為亦非針對告訴人舉措而為必要排除之防
    衛之行為，當屬與告訴人相互攻擊之傷害行為，與正當防衛
    之情形不符，是被告所辯，不足採信。
  ㈣綜上所述，本案事證明確，被告犯行堪以認定，應依法論科
    。
二、論罪部分：
    核被告所為，係犯刑法第277條第1項傷害罪。被告先後以徒
    手毆打、雨傘攻擊告訴人等行為，係在密切接近之時、地實
    施，且侵害同一法益，各行為之獨立性極為薄弱，依一般社
    會健全概念，在時間差距上，難以強行分開，在刑法評價上
    ，以視為數個舉動之接續施行，合為包括之一行為予以評價
    ，較為合理，應論以接續犯一罪。
三、原審認被告犯傷害罪之事證明確，並審酌被告為智識成熟之
    成年人，不以理性思考解決問題，僅因細故即傷害告訴人身
    體，且犯後始終否認傷害犯行，未賠償告訴人所受損害，犯
    後態度難謂良好，復參酌被告之犯罪動機、目的、手段、造
    成傷害之程度，兼衡被告於原審自述之教育程度、工作、月
    收入、家庭經濟及生活狀況（見原審訴卷第71頁）等一切情
    狀，量處拘役50日，並諭知易科罰金之折算標準為新臺幣1,
    000元折算1日。復敘明被告用以攻擊告訴人之雨傘1支，既
    未扣案，亦無證據證明為被告所有，且雨傘屬日常生活用品
    ，沒收與否對於預防犯罪及公共利益或公共安全之維護，並
    無絕對影響，欠缺刑法上之重要性，爰不予宣告沒收。經核
    其認事用法尚無違誤，量刑亦屬妥適。被告上訴猶執前詞否
    認犯罪，並不足採，業經本院指駁說明如前，其上訴為無理
    由，應予駁回。
據上論斷，應依刑事訴訟法第368條，判決如主文。
本案經檢察官王啟旭提起公訴，檢察官廖先志到庭執行職務。
中　　華　　民　　國　　110 　年　　9 　　月　　22　　日
                  刑事第十五庭  審判長法  官  陳芃宇
                                      法  官  陳俞伶
                                      法  官　曹馨方
以上正本證明與原本無異。
如不服本判決，應於收受送達後20日內向本院提出上訴書狀，其
未敘述上訴之理由者並得於提起上訴後20日內向本院補提理由書
（均須按他造當事人之人數附繕本）「切勿逕送上級法院」。
                                      書記官　游秀珠
中　　華　　民　　國　　110 　年　　9 　　月　　22　　日
附錄：本案論罪科刑法條全文
中華民國刑法第277條
傷害人之身體或健康者，處5年以下有期徒刑、拘役或50萬元以
下罰金。
犯前項之罪，因而致人於死者，處無期徒刑或7年以上有期徒刑
；致重傷者，處3年以上10年以下有期徒刑。